【裁判字號】    96,訴,3101
【裁判日期】    970624
【裁判案由】    誣告等
【裁判全文】
臺灣高雄地方法院刑事判決              96年度訴字第3101號
公  訴  人  臺灣高雄地方法院檢察署檢察官
被      告  丁○○
選任辯護人  莊進祥律師
上列被告因誣告等案件，經檢察官提起公訴（96年度偵字第188
55號），本院判決如下：
    主  文
丁○○犯傷害罪，處有期徒刑月，如易科罰金，以新臺幣壹仟
元折算壹日，減為有期徒刑壹月又拾伍日，如易科罰金，以新臺
幣壹仟元折算壹日；又犯傷害罪，處有期徒刑月，如易科罰金
，以新臺幣壹仟元折算壹日，減為有期徒刑壹月又拾伍日，如易
科罰金，以新臺幣壹仟元折算壹日；又犯公然侮辱罪，處拘役伍
拾日，如易科罰金，以新臺幣壹仟元折算壹日，減為拘役貳拾伍
日，如易科罰金，以新臺幣壹仟元折算壹日。有期徒刑部分應執
行有期徒刑貳月，如易科罰金，以新臺幣壹仟元折算壹日。
被訴誣告部分，無罪。
    事  實
一、緣丁○○與戊○○、甲○○夫婦係鄰居關係。民國96年4 月
    3 日晚上8 時許，丁○○因打牌糾紛欲質問戊○○，乃騎乘
    機車前往潘國機所經營位於高雄市旗津區○○○路314 號之
    機車行，因上開機車行仍在營業，丁○○遂直接將機車騎至
    櫃檯前，戊○○見狀旋將丁○○連人帶車推出店外，旋丁○○又返回店內，走向時於上開機車行內撥打電話之甲○○處
    ，嗣甲○○用完電話後即自行拿起該電話機欲使用，甲○○
    見狀對丁○○說：「你要使用電話，禮貌上也應該問過我是
    否還要再用，我也是這裡半個主人」等語。丁○○聞言有所
    不滿，徒手拍打置於甲○○身前之桌面，而時在店外與人談
    話之戊○○聞聲後入內察看，並對丁○○詢以：「你幹嘛拍
    得這麼大聲」等語，詎丁○○竟勃然大怒，基於傷害之犯意
    ，以右手握拳毆擊戊○○之臉部，而戊○○遭毆後立即反手
    捉住丁○○雙腕欲將丁○○推出店外，丁○○亦不甘示弱與
    戊○○推擠，雙方推擠中，丁○○不慎後仰倒地，戊○○遂
    壓坐在丁○○身上欲制服丁○○，二人遂於上開機車行店內
    之地面上纏鬥，因而致戊○○受有左胸1.5X0.8 公分之挫傷
    及左眼角2X2.5 公分之挫傷。甲○○見狀欲趨前幫助戊○○
    ，丁○○見狀另基於傷害之犯意，以腳踹甲○○膝蓋，致甲○○受有右膝3X1 公分及1X0.2 公分之2 處擦傷與2X0.1 公
    分紅腫之傷害。嗣高雄市政府警察局鼓山分局旗津分駐所員
    警莊振華與丙○○接獲通知，於96年4 月3 日晚上8 時某分
    許，到達上開機車行店內，並將丁○○與戊○○、甲○○隔
    開，然丁○○與戊○○仍大聲爭執，詎丁○○又基於公然侮
    辱之犯意，在上開營業中公眾得出入且當時已有數人圍觀之
    機車店內，以臺語對戊○○辱罵：「幹你娘！我做公務人員
    20 多 年，我不怕你告，你如果無法告我，你是狗生的…」
    等語，足生損害於戊○○之名譽。
二、案經戊○○、甲○○訴由臺灣高雄地方法院檢察署檢察官偵
    查起訴。
    理  由
壹、有罪部分：
一、按被告以外之人於審判外之陳述雖不符刑事訴訟法第159條
    之1至之4等4條之規定，而經當事人於審判程序同意作為證
    據，法院審酌該言詞陳述或書面陳述作成時之情況，認為適
    當者，亦得為證據，刑事訴訟法第159條之5第1項定有明文
    。經查，證人戊○○、甲○○、劉奇展、乙○○、馮和喜及
    莊振華於偵查中所為之陳述，其性質雖屬傳聞證據，惟業經
    公訴人、被告丁○○及辯護人於本院準備程序均同意作為證
    據（見本院卷第78頁），本院審酌上開筆錄作成時，並無證
    據顯示有何不當取供之情形，故認以之作為本案之證據亦屬
    適當，是上開證人於偵查中之證言自具有證據能力，合先敘
    明。
二、訊據被告丁○○對於前揭傷害告訴人戊○○、甲○○之犯行
    ，於本院審理中坦承不諱，惟矢口否認有何公然侮辱之行為
    ，辯稱：伊當天確實有與告訴人互罵，但並未罵告訴人戊○○上開言語等語。經查：
  (一)前揭被告傷害告訴人戊○○、甲○○之事實，除據被告坦承
    不諱外，核與證人即告訴人戊○○於偵查中；證人即告訴人
    甲○○於偵查及本院審理中所證相符，並與證人即現場目擊
    者劉奇展於偵查中所證情節互核一致，復有高雄市立旗津醫
    院（委託阮綜合醫院）診斷證明書2 紙在卷可稽，被告前揭
    傷害部分之事實至堪認定。
  (二)又被告於前開時、地以前揭言語辱罵告訴人戊○○之事實，
    業據證人即告訴人戊○○於偵查中證稱：被告當天到伊店裡
    ，質問一些事情，用手毆打伊，並用腳踢傷甲○○，伊報警
    處理，待員警到場後，被告竟當著警察的面罵伊「幹你娘！
    我做公務人員20多年，我不怕你告，你如果無法告我，你是
    狗生的…」等語明確（參見96年度他字第4510號卷宗第17
    頁至第18頁），並與證人即戊○○之配偶甲○○於偵查及審
    判中證稱：伊當天遭被告踢倒後，被告的親戚過來把被告拉
    起來，伊就叫戊○○趕快報警，警察到現場後就把戊○○與
    被告隔開，被告就當著警察的面辱罵戊○○「幹你娘！我做
    公務人員20多年，我不怕你告，你如果無法告我，你是狗生
    的…」等語互核一致（參見96年度他字第4510號卷宗第19頁
    至第20頁；本院卷第106 頁至第107 頁），亦與證人即現場
    目擊證人乙○○於偵查中證稱：當天伊騎車經過戊○○所開
    機車行，當時店門打開還在營業，伊見警察在店裡便入內查
    看，看到被告當著警察的面對戊○○罵「幹你娘！能給人家
    幹的話，就去告我，你如果不敢去告我，豬生狗養…」等語
    （參見96年度他字第4510號卷宗第47頁）互相符合，此部分
    之事實亦堪認定。
  (三)至證人即當天到場處理員警莊振華雖於偵查中證稱：當天到
    現場有聽到被告與戊○○兩人大聲吵架，吵架內容伊聽不懂
    ，被告當時有無罵髒話已不記得了等語（參96年度他字第45
    10號卷第59頁、第60頁）；證人即當天到場處理員警丙○○
    雖亦於偵查及本院審理中證稱：被告當天一直大吼大叫，且
    對戊○○咆哮「要告給你告」，但因當時現場很吵，伊沒有
    聽清楚被告有無說前述辱罵字眼等語（參本院卷第101 頁、
    第102 頁），然證人莊振華、丙○○上開證詞，均難以之為
    有利被告之認定，蓋證人莊振華、丙○○均明確指證當時現
    場狀況十分吵鬧混亂，被告亦一直大吼大叫，僅係對於被告
    大吼大叫之內容不清楚或忘記，並非被告未曾辱罵前揭言語
    ，且證人莊振華、丙○○身為警員，其職責所在係維持現場
    秩序，並將吵架之被告與告訴人戊○○二人隔開，是以證人
    莊振華、丙○○其等心思所在應非被告與告訴人二人吵架之
    內容，故證人莊振華、丙○○於被告辱罵告訴人之內容有所
    不清或忘記，亦與常情無違，自難以其等上開證詞，逕為有
    利被告之認定。
  (四)綜上所述，本件事證明確，被告前開傷害及公然侮辱犯行，
    均堪認定，應依法論科。
三、核被告所為，係犯刑法第277 條第1 項之傷害罪及同法第30
    9 條之公然侮辱罪。被告丁○○於毆打告訴人戊○○後，遭
    戊○○制止壓制在地，又另基於傷害甲○○之犯意踢傷甲○○，其2 次傷害犯行與公然侮辱犯行，犯意各別，行為互殊
    ，應分論併罰。爰審酌丁○○不思以理性方式解決紛爭，僅
    因細故便出手傷害告訴人二人，且以輕蔑言詞公然侮辱戊○○，所為實不足取，犯後猶飾詞否認公然侮辱犯行，態度不
    佳，且迄今仍未與告訴人等達成和解，本應嚴懲，惟念其並
    無前科，素行尚屬良好，有臺灣高等法院被告前案紀錄表乙
    份在卷可憑，且犯後坦承傷害犯行，並有意與告訴人就傷害
    及公然侮辱部分之犯行和解，然因雙方就和解金額有所落差
    ，而未能成立，有本院調解結果報告乙份在卷可憑（參本院
    卷第25頁），堪認稍有悔意等一切情狀，就被告兩次傷害犯
    行及公然侮辱犯行，分別量處如主文第1 項所示之刑，並分
    別諭知如主文第1 項所示易科罰金之折算標準。末查本件被
    告之犯罪時點在96年4 月24日以前，且合於中華民國九十六
    年罪犯減刑條例所定之減刑條件，爰依該條例各減其宣告刑
    二分之一，並就有期徒刑部分合併定應執行有期徒刑2 月，
    並均諭知易科罰金之折算標準。
貳、無罪部分：
一、公訴意旨另以：被告丁○○明知戊○○與甲○○未於96年4
    月3日晚間8時在前揭機車店內徒手毆打被告丁○○至傷，竟
    意圖使戊○○與甲○○受刑事處分，而捏造戊○○與甲○○
    於上開時、地共同毆打被告丁○○，至其受有左頭耳後1.
    5X1 公分陳舊性挫傷之事實，並持高雄市立旗津醫院（委託
    阮綜合醫院）於96年4 月6 日出具之診斷證明書1 紙，於96
    年5 月25日某時許，具狀向臺灣高雄地方法院檢察署誣告戊○○與甲○○涉有傷害罪嫌。因認被告丁○○涉犯刑法第16
    9 條第1項之誣告罪嫌等語。
二、按犯罪事實應依證據認定之，無證據不得認定犯罪事實；不
    能證明被告犯罪者，應諭知無罪之判決，刑事訴訟法第154
    條第2 項、第301 第1 項分別定有明文。次按誣告罪之成立
    ，以告訴人所訴被訴人之事實必須完全出於虛構為要件，若
    有出於誤會或懷疑有此事實而為申告，以致不能證明其所訴
    之事實為真實，縱被訴人不負刑責，而告訴人本缺乏誣告之
    故意，亦難成立誣告罪名（最高法院44年臺上字第892 號判
    例意旨參照）。又刑法第169 條第1 項之誣告罪，係以意圖
    他人受刑事或懲戒處分，向該管公務員誣告為構成要件；故
    該項犯罪不特須指出具體事實，足以使人受刑事或懲戒處分
    ，且須明知其為虛偽，具有故意構陷之情形始能成立；如對
    於事實有所誤認，或以為有此嫌疑而告訴或告發者，即缺乏
    此種意思條件，自難令負誣告責任（最高法院92年臺上字第
    2036號裁判意旨參照）。
三、公訴人認被告丁○○涉犯上開行為，無非係以證人戊○○、
    甲○○於偵查中均否認有為傷害被告之證述為其主要論據。
    訊據被告堅決否認有何誣告犯行，辯稱：戊○○與甲○○當
    天確有傷害伊，因此伊並無誣告之故意等語。經查：被告與
    告訴人戊○○、甲○○於事實欄所載時、地發生爭執，被告
    丁○○毆擊告訴人戊○○臉部後，告訴人戊○○為反抗徒手
    握住其雙腕欲將其推出店外，推擠中被告丁○○後仰倒地，
    告訴人戊○○便坐在被告丁○○身軀上壓制被告丁○○，告
    訴人甲○○則趨前欲幫告訴人戊○○等情，業如前述，是以
    被告丁○○當天確與告訴人戊○○發生肢體衝突。而被告丁○○因當天之衝突，受有左頭耳後1.5X1 公分陳舊性挫傷之
    事實，亦有高雄市立旗津醫院（委託阮綜合醫院）於96年4
    月6 日出具之診斷證明書1 紙在卷可稽（參見96年度他字第
    4510號卷宗第5 頁）。而告訴人戊○○、甲○○於另案遭被
    告告訴傷害罪嫌乙案，雖經臺灣高雄地方法院檢察署檢察官
    為不起訴之處分，並經臺灣高等法院高雄分院檢察署以97年
    度上聲議字第221 號駁回再議聲請確定，此有處分書2 紙在
    卷可參（參見本院卷第66頁至第68頁），然上開不起訴之理
    由，乃認定告訴人戊○○、甲○○之行為係基於正當防衛且
    並未過當，因認告訴人戊○○與甲○○之行為不罰，並非被
    告所告訴之事實，有何虛偽造假之處。而衡諸一般民眾缺乏
    法律認知，對正當防衛此一阻卻違法事由之法律內涵究竟為
    何知悉無多，故被告因與告訴人戊○○、甲○○前開肢體衝
    突後並致受傷後，誤認告訴人戊○○、甲○○之行為涉犯傷
    害罪，實與常情無違。揆諸前開說明，被告告訴人戊○○、
    甲○○觸犯傷害罪名，縱屬誤認而不足取，亦不能遽認構成
    誣告罪。
四、綜上所述，公訴人所舉上開證據顯不足為被告有罪之認定。
    本件復查無其他積極證據，足資認定被告有何公訴人指稱之
    誣告犯行，揆諸上揭法條及判例之說明，自應為被告無罪判
    決之諭知。
據上論斷，應依刑事訴訟法第299條第1項前段、第301條第1項前
段，刑法第277 條第1 項、第309 條、第41條第1 項前段、第51
條第5 款、第10款前段，刑法施行法第1 條之1 ，中華民國九十
六年罪犯減刑條例第2 條第1 項第3 款、第7 條、第10條第1 項
，判決如主文。
本案經檢察官陳登燦到庭執行職務
中    華    民    國    97    年    6     月    24    日
                  刑事第十庭  審判長法  官  何秀燕
                                    法  官  吳金芳
                                    法  官  林揚奇
以上正本證明與原本無異。
如不服本判決，應於判決送達後10日內，向本院提出上訴狀。
中    華    民    國    97    年    6     月    24    日
                                    書記官  何明昌
附錄本案論罪科刑法條全文：
中華民國刑法第277條
傷害人之身體或健康者，處3 年以下有期徒刑、拘役或1 千元以
下罰金。
犯前項之罪因而致人於死者，處無期徒刑或7 年以上有期徒刑；
致重傷者，處3 年以上10年以下有期徒刑。
中華民國刑法第309條
公然侮辱人者，處拘役或 3 百元以下罰金。
以強暴犯前項之罪者，處 1 年以下有期徒刑、拘役或 5 百元以
下罰金。


司法院資訊處製作；財團法人民間司法改革基金會備份。
